臺灣臺南地方法院刑事判決
110年度訴字第426號
公  訴  人  臺灣臺南地方檢察署檢察官
被      告  郭秉樺



選任辯護人  郭常錚律師（法扶律師）
上列被告因違反毒品危害防制條例案件，經檢察官提起公訴（11
0年度偵字第670號、110年度偵字第5907號），本院判決如下：
    主  文
郭秉樺犯販賣第三級毒品罪，共肆罪，各處有期徒刑壹年拾月。
應執行有期徒刑貳年。緩刑伍年，並應於本判決確定之日起貳年
內，向公庫支付新臺幣壹拾伍萬元。
扣案蘋果廠牌行動電話壹支沒收；未扣案犯罪所得新臺幣肆仟捌
佰元沒收，於全部或一部不能沒收或不宜執行沒收時，追徵其價
額。
    犯罪事實
一、郭秉樺知悉4-甲基甲基卡西酮（Mephedrone）、3,4-亞甲基
    雙氧苯基乙基胺丁酮（Eutylone）均係毒品危害防制條例第2
    條第2項第3款所列管之第三級毒品，硝西泮（Nitrazepam）
    則為同條項第4款所列管之第四級毒品，均不得非法販賣，竟
    基於販賣第三、四級毒品以營利之犯意，持蘋果廠牌行動電話
    1支（序號：000000000000000號），以通訊軟體Facebook M
    essenger（暱稱「郭樺」）作為聯繫工具，於附表所示時、
    地，以附表所示交易方式，販賣含上開第三、四級毒品之咖
    啡包（下稱本案咖啡包）給陳忠坤。嗣陳忠坤為警查獲後，
    供出上情，經警於民國109年12月28日，持本院法官核發之
    搜索票搜索郭秉樺位於臺南市○○區○○路000巷00號住處，扣
    得上開行動電話，循線查悉。
三、案經臺南市政府警察局第二分局報請臺灣臺南地方檢察署檢
    察官偵查起訴。
    理  由
一、本案下列所引之供述證據，檢察官、被告郭秉樺於本院依法
    調查上開證據之過程中，均已明瞭其內容而足以判斷有無刑
    事訴訟法第159條第1項不得為證據之情事，而於本院準備程
    序及本案言詞辯論程序就相關事證之證據能力均未聲明異議
    ，本院審酌該等證據作成時之情況，並無違法取證或其他瑕
    疵，認為適於作為本案認定事實之依據，該等供述證據自得
    為本案之證據使用。其餘引用之非供述證據，均與本案犯罪
    待證事實具有證據關聯性，且無證據證明有何違法取證之情
    事，並經本院於審理期日依法踐行調查證據程序，亦得為本
    案之證據使用，先予敘明。
二、認定犯罪事實所憑之證據及理由：
　㈠上開犯罪事實，業據被告於偵查、本院審理時均坦承不諱，
    核與證人陳忠坤於警詢、偵查中之證述、證人鄭雅菁於警詢
    之證述情節相符，並有被告女友蔡綺恩之中國信託銀行帳號
    000000000000號帳戶個人資料及交易明細表（警卷第45至48
    頁）、郵局帳號00000000000000號帳戶之客戶基本資料及交
    易明細【蔡永霖】（警卷第48-1、49頁）、鄭雅菁之郵局帳
    戶個人資料【帳號：00000000000000號】（警卷第51頁）、
    陳忠坤之指認犯罪嫌疑人紀錄表（警卷第53至55頁）、本院
    109年聲搜字第1394號搜索票(1)、(2)（警卷第57頁、偵2卷
    第225頁）、臺南市政府警察局第二分局搜索扣押筆錄暨扣
    押物品目錄表（警卷第59至63頁）各1份、陳忠坤與被告之行
    動電話通訊軟體對話擷圖84張（警卷第67至103、107至151
    頁）、陳忠坤與被告於Facebook Messenger之語音對話譯文
    （警卷第105頁）、法務部法醫研究所毒物化學鑑定書【陳
    忠坤】（偵2卷第283頁）各1份附卷可佐，足見被告上開任
    意性自白與事實相符，堪以採信。
　㈡按販賣毒品之行為，係行為人基於營利目的，販入或賣出毒
    品，販賣毒品者，主觀上須有營利之意圖，且客觀上有販賣
    之行為，即足構成，至於實際是否獲利，則非所問。而買賣
    乃雙向行為，不論係起因於賣家兜售，或買家求購，其態樣
    本不限於以既有現存物品為交易，毒品亦然。在毒品流通網
    絡，基於規避查緝風險、節約囤貨成本等考量，遇有買毒要
    約，常於議妥數量、價金，始對外洽購，至於就供己身施用
    之部分，一併加購，再行賣予買家，均屬尋常可見之買賣類
    型，是以有償提供毒品者，除非別有客觀之特別情事，可資
    證明確係合資、代購或引介者等出於非圖利之意思外，本諸
    毒品危害防制條例遏止毒害漫流之立法宗旨，皆認出於營利
    。本案被告於上開時、地交付含有第三、四級毒品之本案咖
    啡包給陳忠坤，並收取價金，其行為外觀上已合於販賣毒品
    犯行之構成要件。參以取得毒品之成本需費不貲，販毒之行
    為極具風險，則被告在與陳忠坤無特別深厚或親密交情下，
    自無同價、同量轉讓毒品自負風險之理，足認被告前開販賣
    毒品犯行，無非欲從中賺取價差或量差，主觀上確有販賣毒
    品營利之不法意圖，亦堪認定。
　㈢綜上所述，本案事證明確，被告上開販賣第三、四級毒品犯
    行，堪以認定，應予依法論科。
三、論罪科刑：
　㈠被告行為後，毒品危害防制條例第4條第2項、第3項、第4項
    、第9條第3項及第17條第2項等規定業於109年1月15日修正
    公布，並於109年7月15日生效，修正情形分別為：⑴依修正
    前毒品危害防制條例第4條第3項規定，販賣第三級毒品罪之
    法定刑係「7年以上有期徒刑，得併科新臺幣7百萬元以下罰
    金」，修正後提高為「7年以上有期徒刑，得併科新臺幣1千
    萬元以下罰金」；⑵依修正前毒品危害防制條例第4條第4項
    規定，販賣第四級毒品罪之法定刑係「5年以上12年以下有
    期徒刑，得併科新臺幣3百萬元以下罰金」，修正後提高為
    「5年以上12年以下有期徒刑，得併科新臺幣5百萬元以下罰
    金」；⑶於此次毒品危害防制條例修正前，犯同條例第4條至
    第8條之罪而混合2種以上之毒品者，並無加重其刑之規定，
    修正後則增訂同條例第9條第3項規定，明定於此等情形適用
    其中最高級別毒品之法定刑，並加重其刑至2分之1；⑷修正
    前毒品危害防制條例第17條第2項規定「犯第4條至第8條之
    罪於偵查及審判中均自白者，減輕其刑」，修正後則規定為
    「犯第4條至第8條之罪於偵查及『歷次』審判中均自白者，減
    輕其刑」，依修正理由乃指歷次事實審審級（包括更審、再
    審或非常上訴後之更為審判程序），且於各該審級中，於法
    官宣示最後言詞辯論終結時，被告均自白陳述始有減輕其刑
    規定之適用。經比較新舊法結果，上開修正後之各規定均未
    較有利於被告，依刑法第2條第1項前段規定，本案均應適用
    被告行為時法即上開修正前毒品危害防制條例之規定。
  ㈡核被告所為，均係犯修正前毒品危害防制條例第4條第3項、
    第4項之販賣第三級毒品罪、販賣第四級毒品罪。被告販賣
    前意圖販賣而持有第三、四級毒品之低度行為，應為販賣之
    高度行為所吸收，均不另論罪。被告以一販賣毒品行為，同
    時觸犯販賣第三級毒品罪及販賣第四級毒品罪，為想像競合
    犯，應依刑法第55條之規定從一重以販賣第三級毒品罪處斷
    。被告所犯上開各罪，犯意各別，行為互殊，應予分論併罰
    。
  ㈢刑之減輕事由：
　⒈被告對於本案販賣毒品犯行，於偵查及審判中均自白犯罪，
    業如前述，符合修正前毒品危害防制條例第17條第2項之要
    件，爰依該規定減輕其刑。
　⒉按犯罪之情狀顯可憫恕，認科以最低度刑仍嫌過重者，得酌
    量減輕其刑，刑法第59條定有明文。考其立法理由：科刑時
    原即應依第57條規定審酌一切情狀，尤應注意該條各款所列
    事項，以為量刑標準，本條所謂「犯罪之情狀可憫恕」，自
    係指裁判者審酌第57條各款所列事項以及其他一切與犯罪有
    關之情狀之結果，認其犯罪足堪憫恕者而言，即必於審酌一
    切之犯罪情狀，在客觀上顯然足以引起一般同情，認為縱予
    宣告法定最低刑度猶嫌過重者，始有其適用（最高法院38年
    台上字第16號、45年台上字第1165號、51年台上字第899號
    判例意旨參照）。查被告犯案時年僅19歲，無任何毒品相關
    之前案紀錄，有臺灣高等法院被告前案紀錄表1份附卷可佐
    ，且其販賣之次數僅4次，販賣對象為同一人，毒害範圍並
    未十分擴散，其之犯罪情節較諸大量走私進口或長期販賣毒
    品之「大盤」、「中盤」毒販有重大差異，對社會治安及國
    民健康之危害較輕，復於偵審中自白犯行，綜上被告犯案情
    節觀之，經依修正前毒品危害防制條例第17條第2項之規定
    減輕其刑後，縱使科處最輕法定本刑猶嫌過重，且無從與大
    毒梟之惡行有所區隔，是其犯罪情狀相較於法定之重刑，在
    客觀上已足以引起一般人之同情，爰依刑法第59條規定，均
    酌量減輕其刑，並依法遞減之。
　⒊被告雖於警詢、偵查中供稱其毒品來源為陳柏縉等語。惟經
    臺灣臺南地方檢察署檢察官偵查後，以110年度偵字第16425
    號對陳柏縉為不起訴處分確定，有該不起訴處分書1份附卷
    可參（本院卷第63至66頁）。故偵查機關並未因被告之供述
    而查獲其毒品來源，自無毒品危害防制條例第17條第1項規
    定之適用，附此說明。
　㈣爰審酌被告知悉第三、四級毒品具有成癮性及濫用性，戕害
    身體健康甚鉅，為政府法律禁止及取締流通之違禁物，不得
    非法販賣，竟仍為圖私利，基於營利之意圖而販賣含有上開
    第三、四級毒品之本案咖啡包，所為實屬不該；惟念其犯案
    時年僅19歲，犯後始終坦認犯行，態度尚佳；參以其無犯罪
    前科紀錄，有臺灣高等法院被告前案紀錄表1份在卷可稽，
    素行尚可；兼衡其販賣毒品之數量、價金、對象人數，暨其
    於本院自陳教育程度為高中肄業，職業為技術員，月薪新臺
    幣（下同）5萬多元，需扶養父母親（本院卷第108頁）等一
    切情狀，分別量處如主文所示之刑。又本院審酌被告所犯均
    係販賣第三級毒品罪，其犯罪類型、態樣、侵害法益及犯罪
    時間相近、行為動機相似，責任非難之重複程度較高，兼衡
    被告違反之嚴重性及所犯數罪整體非難評價，定其應執行刑
    如主文所示。
　㈤被告未曾因故意犯罪受有期徒刑以上刑之宣告，有臺灣高等
    法院被告前案紀錄表1份在卷可證，其年紀尚輕，未有施用
    或販賣毒品之前科，販賣毒品之次數僅4次、對象僅有1人、
    金額非鉅，足認其係一時失慮，致罹刑章，且被告犯後始終
    坦承犯行，顯見有悔改之心，信經此次偵查、審判之司法程
    序後，當已知所警惕而無再犯之虞，故本院認被告所犯之罪
    ，以暫不執行為適當，就其所宣告之刑，依刑法第74條第1
    項第1款之規定，宣告緩刑5年。又本院為使被告深切記取教
    訓，並強化其法治觀念，使其於緩刑期內能深知警惕，避免
    再度犯罪，爰依同法第74條第2項第4款規定，諭知被告應自
    判決確定之日起2年內，向公庫支付如主文所示之金額，以
    啟自新。
四、沒收：
　㈠扣案蘋果廠牌行動電話1支，係被告所有，並供如附表所示販
    賣毒品犯行聯繫之用，業據被告於本院陳述明確（本院卷第
    74頁），爰依毒品危害防制條例第19條第1項規定，宣告沒
    收。
　㈡如附表所示販賣毒品所得共計4,800元，均由被告取得，雖均
    未扣案，仍應依刑法第38條之1第1項前段規定宣告沒收，且
    依同條第3項規定，於全部或一部不能沒收或不宜執行沒收
    時，追徵其價額。
據上論斷，應依刑事訴訟法第299條第1項前段，判決如主文。
本案經檢察官粟威穆提起公訴，檢察官紀芊宇到庭執行職務。
中　　華　　民　　國　　110 　年　　12　　月　　10　　日
                  刑事第十一庭  審判長法　官　陳淑勤
                                      法  官  周宛瑩
                                      法  官  張郁昇
以上正本證明與原本無異。
如不服本判決應於收受本判決後20日內向本院提出上訴書狀，並
應敘述具體理由。其未敘述上訴理由者，應於上訴期間屆滿後20
日內向本院補提理由書狀（均須按他造當事人之人數附繕本）「
切勿逕送上級法院」。 
　　　　　　　　　　　　　　　　    　書記官  黃敏純
中　　華　　民　　國　　110 　年　　12　　月　　10　　日
附錄本案論罪科刑法條：
修正前毒品危害防制條例第4條
製造、運輸、販賣第一級毒品者，處死刑或無期徒刑；處無期徒
刑者，得併科新臺幣二千萬元以下罰金。
製造、運輸、販賣第二級毒品者，處無期徒刑或七年以上有期徒
刑，得併科新臺幣一千萬元以下罰金。
製造、運輸、販賣第三級毒品者，處七年以上有期徒刑，得併科
新臺幣七百萬元以下罰金。
製造、運輸、販賣第四級毒品者，處五年以上十二年以下有期徒
刑，得併科新臺幣三百萬元以下罰金。
製造、運輸、販賣專供製造或施用毒品之器具者，處一年以上七
年以下有期徒刑，得併科新臺幣一百萬元以下罰金。
前五項之未遂犯罰之。

【附表：】
編號 購毒者 時間（民國） 地點 交易方式（新臺幣）      1 陳忠坤 109年5月27日0時25分許 臺南市○區○○路0段000號「天成釣蝦場」停車場 郭秉樺與陳忠坤聯繫後，於左揭時、地，交付本案咖啡包3包給陳忠坤，並收取價金1,200元。 2 陳忠坤 109年5月31日9時58分許 臺南市○區○○街000巷00號「北海釣蝦場」廁所 郭秉樺與陳忠坤聯繫後，於左揭時、地，交付本案咖啡包4包給陳忠坤，並收取價金1,600元。 3 陳忠坤 109年6月1日2時24分後某時 臺南市○區○○路000號「俗俗的賣生鮮超市」前 郭秉樺與陳忠坤聯繫後，陳忠坤先將價金1,000元存入郭秉樺之不知情女友蔡綺恩之中信帳戶，郭秉樺再於左揭時、地，交付本案咖啡包2包給陳忠坤。 4 陳忠坤 109年6月5日13時1分後某時 臺南市○區○○路000號「俗俗的賣生鮮超市」前 郭秉樺與陳忠坤聯繫後，陳忠坤先請其母鄭雅菁匯2,100元至郭秉樺指定之郵局帳戶（其中1,000元為本案咖啡包價金，另1,100元為陳忠坤清償先前之欠款，與毒品交易無關），郭秉樺再於左揭時、地，交付本案咖啡包2包給陳忠坤。